【裁判字號】    96,簡上,96
【裁判日期】    970116
【裁判案由】    清償借款
【裁判全文】
臺灣屏東地方法院民事判決              96年度簡上字第96號
上  訴  人  己○○○
                      號
訴訟代理人  戊○○
                      號
被  上訴人  乙○○○○行股份有限公司
法定代理人  甲○○
訴訟代理人  丙○○
上列當事人間請求清償借款事件，上訴人對於中華民國96年6 月
21日本院潮州簡易庭96年度潮簡字第242 號第一審判決提起上訴
，本院於民國97年1 月2 日言詞辯論終結，判決如下：
    主  文
上訴駁回。
第二審訴訟費用由上訴人負擔。
    事 實 及 理 由
一、被上訴人主張：訴外人丁○○於民國81年7 月27日邀上訴人
    及訴外人蔡天從為連帶保證人，向訴外人屏東縣林邊鄉農會
    信用部（下稱林邊鄉農會）借款新台幣（下同）40萬元（下
    稱系爭借款），借款期間自82年6 月12日起至83年7 月12日
    止，利率按林邊鄉農會基本放款利率加計週年利率百分之
    3.5 計算之，嗣後隨林邊鄉農會公告利率調整而調整，如清
    償逾期，逾期在6 個月以內者，按上開利率百分之10，逾期
    超過6 個月者，按上開利率百分之20計算違約金。詎丁○○
    積欠本金40萬元及自83年7 月12日起至清償日止按週年利率
    百分之13計算之利息，尚未清償，上訴人為系爭借款之連帶
    保證人應負返還借款之責。又被上訴人依法承受林邊鄉農會
    信用部，故依消費借貸及連帶保證之法律關係提起訴訟，請
    求判命上訴人給付新台幣40萬元，及自83年7 月12日起至清
    償日止按週年利率百分之13計算之利息，暨自83年8 月12日
    起至清償日止，逾期在6 個月以內者，按上開利率百分之10
    ，逾期超過6 個月者，按上開利率百分之20計算違約金。並
    對上訴人之上訴聲明為：上訴駁回。
二、上訴人則以：伊未擔任系爭借款之連帶保證人，系爭借款借
    據上之簽名並非真正，印文亦為丁○○盜用，伊非連帶保證
    人自不負返還借款之責，嗣不服一審之敗訴判決，上訴並聲
    明：〈一〉原判決廢棄；〈二〉被上訴人於第一審之訴駁回
    。
三、兩造所不爭之事實：於82年6 月12日，丁○○確實以換單方
    式向林邊鄉農會借款40萬元。
四、本件爭點：上訴人有無同意為系爭借款之丁○○連帶保證人
    ？丁○○有無盜蓋上訴人印章予系爭借款之借據上？
五、就上述爭點，本院判斷如下：
  (一)按當事人主張有利於己之事實者，就其事實有舉證之責任，
    民事訴訟法第277 條本文定有明文。又私人之印章，由自己
    使用為常態，被人盜用為變態，主張變態事實之當事人，自
    應就此印章被盜用之事實負舉證之責任（最高法院94年度台
    上字第970 號判決意旨參照）。查系爭借款之借據上連帶保
    證人欄之「吳金碟」之印章為真正等情，為上訴人所不爭，
    依上說明，上訴人自應就其抗辯印章係遭丁○○盜蓋之事實
    ，負舉證責任。上訴人迄今仍未就印章被盜用之事實舉證以
    實說。
  (二)次查證人丁○○於本院審理時到庭具結證述：「（你在82年
    6 月有無向林邊農會借錢？）是70年借的，82年是換單。」
    、「（這裡的連帶保證人還有上訴人？）我向上訴人借印章
    去換單。上訴人有拜託我向農會及銀行借錢，農會2 次，台
    灣土銀1 次，林邊漁會1 次。」、「（你是向上訴人本人借
    印章的？）對。」、「（之前借印章有無跟上訴人說要做何
    事？）有跟上訴人說要換單。也有跟上訴人說要連帶40萬元
    。」（見本院卷第31至35頁），由上開證言可證系爭借據上
    印文應非丁○○所盜蓋，綜合上情，本院認上訴人應知悉丁
    ○○借用印章之用途，並認上訴人有同意為丁○○之連帶保
    證人，是其應對系爭借款負連帶返還責任，故原審為上訴人
    敗訴判決，於法並無違誤，上訴意旨指摘原判決不當請求予
    以廢棄改判，為無理由，應予駁回。
六、據上論結，本件上訴為無理由，依民事訴訟法第436 條之1
    第3 項、第449 條第1 項、第78條，判決如主文。
中    華    民    國    97    年    1     月    16    日
                  民事第二庭  審判長  法  官  阮世賢
                                      法  官  胡晏彰
                                      法  官  羅森德
正本係照原本作成。
本判決不得上訴。
                                      書記官  蔣開屏
中    華    民    國    97    年    1     月    16    日


司法院資訊處製作；財團法人民間司法改革基金會備份。
